【裁判字號】    98,上易,807
【裁判日期】    981216
【裁判案由】    妨害公務等
【裁判全文】
臺灣高等法院高雄分院刑事判決         98年度上易字第807號
上  訴  人
即  被  告  甲○○
上  訴  人
即  被  告  乙○○
上列上訴人因妨害公務等案件，不服臺灣高雄地方法院98年度審
易字第1569號中華民國98年9 月4 日第一審判決（起訴案號：臺
灣高雄地方法院檢察署98年度偵字第13125 號），提起上訴，本
院判決如下：
    主  文
上訴駁回。
乙○○緩刑年。
    事  實
一、甲○○係乙○○之胞兄，其等2 人均明知位於高雄縣路竹鄉
    ○○村○○路23號房屋，為臺灣製鹽總廠提供其父親王寶珍
    居住使用之職務宿舍，而上開房屋現仍供王立德、王立信、
    王元碧居住使用，且高雄縣政府建設處拆除隊人員及協同到
    場之警察，均係依法執行公務之人員，且瓦斯氣體一旦遭遇
    因碰撞、點火或開閉電源等原因而產生之火花，將導致瓦斯
    爆炸，竟為阻止高雄縣政府強制拆除上開房屋，而共同基於
    漏逸瓦斯、預備以煤氣炸毀現供人使用住宅，以及妨害公務
    員依法執行職務之犯意聯絡，於民國98年4 月27日上午10時
    30分許，高雄縣政府警察局湖內分局警察協同高雄縣政府建
    設處拆除隊到場，準備進行強制拆除上開房屋之際，甲○○
    站立在上開房屋之門口前，將裝有汽油之塑膠桶，朝自身澆
    淋，使其身體沾滿汽油後，並持其所有之瓦斯噴燈，朝在場
    約百名警察及拆除人員恫稱：不要再靠近，否則就要點燃自
    焚等語，以此引燃致生公共危險之脅迫方式，妨害現場拆除
    人員執行拆除職務，在場之高雄縣政府警察局湖內分局局長
    遂2 次舉牌，並以擴音器要求甲○○勿再妨礙公務之執行，
    因甲○○仍持裝滿汽油之瓦斯桶佔據上開房屋門口，現場警
    察遂準備進行攻堅，甲○○見狀，乃通知在上開房屋內之乙
    ○○漏逸瓦斯，乙○○因而將放置於屋內之瓦斯桶上方之閥
    門，予以開啟，而漏逸瓦斯，致生公共危險，藉此方式妨害
    警察執行逮捕職務。嗣因消防隊人員抵達現場，以水柱噴向
    甲○○與乙○○，現場警察人員趁隙衝上制伏甲○○與乙○
    ○，並扣得甲○○所有而供本件妨害公務所用之汽油桶1 桶
    、瓦斯噴燈1 支、乙○○用以漏逸瓦斯之瓦斯桶1 個，以及
    甲○○當日所穿著之手套1 雙、外套、衣服、褲子各1 件。
二、案經高雄縣政府警察局湖內分局報告臺灣高雄地方法院檢察
    署檢察官偵查起訴。
    理  由
壹、程序部分
    本件被告甲○○、乙○○所犯係死刑、無期徒刑、最輕本刑
    為3 年以上有期徒刑以外之罪，其於準備程序中就被訴事實
    為有罪之陳述，經法官告知簡式審判程序之旨，並聽取公訴
    人及被告之意見後，經本院依刑事訴訟法第273 條之1 第1
    項之規定，裁定由受命法官獨任進行簡式審判程序。又本件
    卷內之物證、書證等證據，依同法第273 條之2 規定，不受
    第159 條第1 項關於傳聞法則規定之限制，依法均有證據能
    力，合先敘明。
貳、實體上之認定
一、訊據上訴人即被告（下稱被告）甲○○、乙○○已於本院審
    理時均供承其兄弟2 人於前開時地分別由甲○○以使其身體
    沾滿汽油，並持其所有之瓦斯噴燈，另被告乙○○則以在屋
    內打開瓦斯桶上方之閥門，以漏逸瓦斯方式，阻撓高雄縣政
    府警察局湖內分局警察及高雄縣政府建設處拆除隊到場，執
    行強制拆除上開房屋等情不諱（本院卷75頁反面），核與當
    日到場執勤務之員警即證人陳彥良證述相符（偵卷31-32 頁
    ），復有高雄縣政府警察局湖內分局扣押筆錄、扣押物品目
    錄表（警卷9-12、24-27 頁）、扣押物品照片10張（警卷16
    -18 、29-30 頁）、高雄縣政府建設處98年4 月23日建處拆
    字第0980002409號函（警卷32頁）、蒐證照片16張（警卷35
    -42 頁），本件事證明確，被告2 人犯行均洵堪認定。
二、按位於高雄縣路竹鄉○○村○○路23號之房屋，於98年4 月
    27日仍供人居住使用，且裡面堆放物品，而瓦斯具有易燃、
    易爆之特性，如與空氣混合達一定之比例，即有因火源而燃
    燒或爆炸之可能，是被告甲○○在上開房屋門口，在自身淋
    澆汽油、點燃瓦斯噴燈。另被告乙○○則在屋內漏逸瓦斯，
    現場並有上百名之警察、拆除人員與記者，一旦瓦斯或汽油
    遇上火源而爆炸或燃燒，將對現場之人員造成生命、身體之
    危險，被告藉此脅迫現場之拆除人員、警察不得進行拆除與
    逮捕，故核其兄弟2 人所為，均係犯刑法第176 條、第173
    條第4 項之預備以煤氣炸毀現供人使用住宅罪、同法第177
    條第1 項之漏逸氣體罪、同法第135 條第1 項之妨害公務執
    行罪。被告2 人就上開犯行，具有犯意聯絡與行為分擔，均
    應論以共同正犯。被告2 人以一行為同時觸犯上開3 罪名，
    為想像競合犯，應從一情節較重之妨害公務執行罪處斷。又
    刑法第135 條第1 項之罪，所處罰者在其妨害國家公務之執
    行，其被害法益為國家法益，而非公務員個人，故被告2 人
    以一行為脅迫在場多名警察、拆除人員執行職務，因被侵害
    之法益仍為單一，而屬單純一罪，附此敘明。
三、原判決認被告甲○○、乙○○2 人罪證明確，因而適用刑法
    28 條 、第176 條、第173 條第4 項、第177 條第1 項、第
    135 條第1 項、第55條、第41條第1 項前段、第38條第1 項
    第2 款及刑法施行法第1 條之1 規定，並審酌被告甲○○、
    乙○○2 人均為成年人，應知對於任何糾紛之解決，未循理
    性、溝通方式解決，僅因不願上開房屋遭強制拆除，即作出
    逸漏瓦斯，並準備在上開房屋引火自焚之激烈手段，藉此脅
    迫拆除人員放棄執行公務，並可能引發之危險與損害度等一
    切情狀，爰對被告2 人均量處有期徒刑5 月，並諭知易科罰
    金以新台幣1000元折算一日。經核原判決認事用法，尚無不
    合，量刑亦屬允當。被告2 人上訴意旨，雖均否認犯罪，惟
    均已於本院坦承犯罪（本院75頁反面、78頁反面），均為無
    理由，應予駁回。
四、又查被告乙○○未曾受有刑徒刑以上刑之宣告，有台灣高等
    法院被告全國前案紀錄表各1 份附卷可稽，此次係因一時情
    緒失控而觸法之偶發犯，被告乙○○經此論罪科刑之教訓，
    當知警惕，應無再犯之虞，本院認其所宣告之刑，以暫不執
    行為適當，爰併宣告緩刑3 年。另被告甲○○則因曾於85年
    12月間施用海洛因及麻醉藥品罪，經法院判處有期3 年10月
    ，而於89年8 月3 日假釋出監，並於91年5 月31日假釋期滿
    雖與本罪未構成累犯，惟仍不宜予緩刑宣告，附此敘明。
據上論斷，應依刑事訴訟法第368 條、第273 條之1 ，刑法第74
條第1 款，判決如主文。
本案經檢察官陳建年到庭執行職務。
中    華    民    國    98    年    12    月    16    日
                  刑事第八庭    審判長法  官   洪兆隆
                                      法  官   張盛喜
                                      法  官   李政庭
以上正本證明與原本無異。
不得上訴。
中    華    民    國    98    年    12    月    16    日
                                      書記官   吳福連
附錄本件判決論罪科刑法條：
刑法第173條
放火燒燬現供人使用之住宅或現有人所在之建築物、礦坑、火車
、電車或其他供水、陸、空公眾運輸之舟、車、航空機者，處無
期徒刑或7 年以上有期徒刑。
失火燒燬前項之物者，處1 年以下有期徒刑、拘役或5 百元以下
罰金。
第1 項之未遂犯罰之。
預備犯第1 項之罪者，處1 年以下有期徒刑、拘役或3 百元以下
罰金。
刑法第176條
故意或因過失，以火藥、蒸氣、電氣、煤氣或其他爆裂物，炸燬
前三條之物者，準用各該條放火、失火之規定。
刑法第177條
漏逸或間隔蒸氣、電氣、煤氣或其他氣體，致生公共危險者，處
3 年以下有期徒刑、拘役或3 百元以下罰金。
因而致人於死者，處無期徒刑或7 年以上有期徒刑。致重傷者，
處3 年以上10年以下有期徒刑。
刑法第135條
對於公務員依法執行職務時，施強暴脅迫者，處3 年以下有期徒
刑、拘役或3 百元以下罰金。
意圖使公務員執行一定之職務或妨害其依法執行一定之職務或使
公務員辭職，而施強暴脅迫者，亦同。
犯前二項之罪，因而致公務員於死者，處無期徒刑或7 年以上有
期徒刑；致重傷者，處3 年以上、10年以下有期徒刑。


司法院資訊處製作；財團法人民間司法改革基金會備份。
